臺灣新北地方法院民事裁定
110年度消債更字第294號
聲  請  人  許敏慧  
代  理  人  喬政翔律師(法扶律師)

上列當事人聲請消費者債務清理更生事件，本院裁定如下：
    主  文
聲請人許敏慧自中華民國一一一年六月十四日上午十一時起開始
更生程序。
命司法事務官進行本件更生程序。
    理  由
一、按債務人不能清償債務或有不能清償之虞者，得依本條例所
    定更生或清算程序，清理其債務；本條例所稱消費者，係指
    5年內未從事營業活動或從事小規模營業活動之自然人，前
    項小規模營業係指營業額平均每月新臺幣（下同）20萬元以
    下者；債務人無擔保或無優先權之本金及利息債務總額未逾
    1,200萬元者，於法院裁定開始清算程序或宣告破產前，得
    向法院聲請更生，消費者債務清理條例（下稱消債條例）第
    3條、第2條第1項、第2項、第42條第1項分別定有明文。又
    債務人對於金融機構負債務者，在聲請更生或清算前，應向
    最大債權金融機構請求協商債務清償方案，或向其住、居所
    地之法院或鄉、鎮、市、區調解委員會聲請債務清理之調解
    ；債務人為前項請求或聲請，應以書面為之，並提出財產及
    收入狀況說明書、債權人及債務人清冊，及按債權人之人數
    提出繕本或影本，亦為消債條例第151條第1項、第2項所明
    定。再法院開始更生程序之裁定，應載明其年、月、日、時
    ，並即時發生效力；法院裁定開始更生或清算程序後，得命
    司法事務官行更生或清算程序，消債條例第45條第1項、第1
    6條第1項前段亦定有明文。
二、本件聲請意旨略以：聲請人因先前家中經營工廠，臨時週轉
    不靈，為幫助家中經濟，聲請人遂以個人名義向債權銀行借
    貸，惟因家中事業無法好轉，聲請人之信用貸款亦因積欠金
    額過鉅而無法償還，爰依法向法院聲請更生等語。
三、經查：
  ㈠本件聲請人主張前因不能清償債務，向本院聲請消費者債務
    前置調解，經本院以110年度司消債調字第236號（下稱調解
    卷）受理，惟調解不成立等情，業經本院依職權調閱調解卷
    宗查閱無訛。是以，本件聲請人所為本件更生聲請可否准許
    ，應審究聲請人其現況是否有不能清償債務或有不能清償之
    虞之情事而定。
  ㈡聲請人主張名下除壽險保單數筆(解約金3萬2,172)外，無相
    當財產得以清償債務，現於夫婿開設之小吃店工作，每月收
    入約3萬元，業據其提出財團法人金融聯合徵信中心查詢當
    事人綜合信用報告回覆書、105至109年各類所得資料清單、
    全國財產稅總歸戶財產查詢清單、收入薪資袋、勞工保險被
    保險人投保資料表（明細）、中華郵政存款存摺封面及內頁
    影本、投資人於各專戶無資料明細表、投資人於清算交割銀
    行未開戶明細表、客戶存券異動明細表、保管帳戶客戶餘額
    表、集保戶往來參加人明細資料表（含帳號）、中華民國人
    壽保險商業同業公會保險業通報作業資訊系統資料查詢結果
    表、銀行公會全國聯合會之查詢表等件為證（見調解卷第14
    頁至第17頁；見本院卷第41至72頁、第77至第95頁），則本
    院暫以3萬元作為聲請人每月所得處分之數額。
  ㈢按債務人必要生活費用，以最近1年衛生福利部或直轄市政府
    所公告當地區每人每月最低生活費1.2倍定之；債務人聲請
    更生或清算時所提財產及收入狀況說明書，其表明每月必要
    支出之數額，與本條例第64條之2第1項、第2項規定之認定
    標準相符者，毋庸記載原因、種類及提出證明文件，消債條
    例第64條之2第1項、第43條第7項分別定有明文。參以111年
    度新北市每人每月最低生活費用1萬5,800 元，依此每人每
    月生活所必需之費用應為1萬8,960元（計算式：1萬5,800 
    元×1.2 ＝1萬8,960元），聲請人主張其個人每月生活所必需
    之費用為1萬4,499元（見調解卷第6至7頁），自屬可採。復
    按受扶養者之必要生活費用，準用第1 項規定計算基準數額
    ，並依債務人依法應負擔扶養義務之比例認定之，為消債條
    例第64條之2第2項亦所明定。聲請人主張其另需扶養父親許
    義雄、母親曹素羚、未成年子女賴○○(109年1月生)，亦據提
    出陳報狀、戶籍謄本、108年至109年綜合所得稅各類所得資
    料清單、全國財產稅總歸戶財產查詢清單、勞工保險被保險
    人投保資料表（明細）附卷為證（見本院卷第75頁、第115
    頁至第138頁）。本院審酌許義雄、曹素羚現年分別70歲、6
    3歲，名下並無任何資產及收入，亦無領取其他社會補助，
    尚不足以維持生活所需，自有受扶養之必要性，又許義雄、
    曹素羚之子女包含聲請人計有4人，應平均負擔扶養費，而
    聲請人主張其需負擔許義雄、曹素羚之扶養費計5,000元，
    未逾依消債條例第64條之2第2項計算應負擔許義雄、曹素羚
    之扶養費9,480元(計算式：18,960元÷4×2＝9,480元)，自屬
    可採。另賴○○部分，聲請人應與賴○○之父共同負擔扶養費，
    扣除賴○○每月領得之育兒津貼3,500元（見本院卷第59頁）
    ，聲請人主張每月負擔賴○○之扶養費5,000元，未逾依消債
    條例第64條之2第2項計算其與賴巧霏之父應分攤之金額7,73
    0元【計算式：（18,960元－3,500元）÷2＝7,730元】，亦屬
    可採。
  ㈣從而，聲請人每月收入為3萬元，扣除上開每月必要生活支出
    2萬4,499元(計算式：14,499元＋5,000元＋5,000元＝24,499元
    )後，僅有餘額5,501元(計算式：3萬元－24,499元＝5,501元)
    可供償債，聲請人所陳報債務總額已達188萬9,000元（見調
    解卷第8頁），債權銀行臺灣中小企業銀行陳報聲請人之債
    務更達401萬0,547元，又聲請人為67年11月生，現已43歲，
    本院審酌聲請人現況之財產、勞力、年齡及信用等清償能力
    ，以聲請人目前每月收入扣除每月合理之基本生活費用後，
    堪認其客觀上處於因欠缺清償能力而不足以清償債務之經濟
    狀態，自符合消債條例第3條所定之要件。
四、綜上所述，本件聲請人為一般消費者，並未從事營業活動，
    且其確有不能清償債務之虞之情事，又所負無擔保或無優先
    權之本金及利息債務總額未逾1,200萬元，亦未經法院裁定
    開始清算程序或宣告破產，復查無消債條例第6條第3項、第
    8條或第46條各款所定駁回更生聲請之事由存在，則聲請人
    聲請本件更生，洵屬有據，應予准許。
五、至於聲請人於更生程序開始後，應另提出足以為債權人會議
    可決或經法院認為公允之更生方案以供採擇，俾免更生程序
    進行至依消債條例第61條規定應行清算之程度，附此敘明。
六、依消債條例第11條第1 項、第45條第1 項、第16條第1 項，
    裁定如主文。
中　　華　　民　　國　　111 　年　　6　　月　　14   　日
              民事第一庭    法　　　官　洪任遠
上為正本係照原本作成
本件不得抗告
本裁定已於111年6月14日上午11時公告
中　　華　　民　　國　　111 　年　　6　　月　　14   　日
                            書　記　官　黃翊芳